【裁判字號】    99,台上,5882
【裁判日期】    990930
【裁判案由】    違反槍砲彈藥刀械管制條例等罪
【裁判全文】
最高法院刑事判決            九十九年度台上字第五八八二號
上  訴  人  甲○○原名林森永.
上列上訴人因違反槍砲彈藥刀械管制條例等罪案件，不服台灣高
等法院中華民國九十七年十二月二十三日第二審判決（九十七年
度上訴字第三六００號，起訴案號：台灣宜蘭地方法院檢察署九
十六年度偵字第二九０七、四０一八、四０一九、四０二０號）
，提起上訴，本院判決如下：
    主  文
上訴駁回。
    理  由
按刑事訴訟法第三百七十七條規定，上訴於第三審法院，非以判
決違背法令為理由，不得為之。是提起第三審上訴，應以原判決
違背法令為理由，係屬法定要件。如果上訴理由書狀並未依據卷
內訴訟資料，具體指摘原判決不適用何種法則或如何適用不當，
或所指摘原判決違法情事，顯與法律規定得為第三審上訴理由之
違法情形，不相適合時，均應認其上訴為違背法律上之程式，予
以駁回。本件上訴人甲○○上訴意旨略稱：(一)、原判決認定上訴
人有對乙○○施強暴、脅迫妨害其行動自由之犯行，係以被害人
即告訴人乙○○於偵查及第一審之陳述大致吻合，難認有瑕疵，
而採為論罪之唯一依據。惟就被害人之指訴有無瑕疵，是否有其
他佐證證明與事實相符，並未再為調查，即憑為上訴人有罪之認
定，難謂適法。(二)、上訴人於原審準備程序時，曾以言詞及書狀
聲請傳訊證人陳秀鳳、李清港，並敘明待證事項為「告訴人即證
人乙○○之指述不實在」，對此與犯罪事實有重要關係之事項，
原審未予調查，復未於判決書中敘明未予調查之理由，有依法應
調查之證據未予調查之違法。(三)、原判決認定上訴人對未成年人
轉讓第三級毒品，然綜觀原判決理由，僅以證人黃○濟當時係就
讀高中一、二年級，以及上訴人知悉其在學，而推測上訴人知悉
黃○濟應為未滿十八歲之人。惟現今社會狀況，年輕人於工作一
段時間後再行就學者，相當常見，尚在就學與未滿十八歲並非必
然一致，原判決據此所為之認定尚有不當，自屬違背法令。(四)、
上訴人已於偵查中據實供出全部槍砲、彈藥之來源為黃憬鍵，有
警詢及偵查筆錄可稽，據該案承辦之隊長告知，已因上訴人之供
述查得三支槍械，雖未查獲黃憬鍵，但已有「查獲或防止重大危
害治安事件之發生」之事實，原判決未適用槍砲彈藥刀械管制條
例第十八條第四項之規定減輕其刑，有判決不適用法則之違背法
令等語。
惟查：原判決認定上訴人有原判決事實欄所記載之犯行，係依憑
上訴人相關供述、證人乙○○、黃○濟於偵查中及第一審之證言
、卷附內政部警政署刑事警察局民國九十六年八月十六日刑鑑字
第０九六０一一八五三三號槍彈鑑定書、扣案具殺傷力之仿半自
動改造手槍一把（槍枝管制編號：0000000000號）、口徑九mm仿
美國INGRAM廠M11 型衝鋒槍一把（槍枝管制編號：0000000000號
）、口徑九mm黃金色制式子彈二百二十顆（經採樣五十三顆試射
，餘一百六十七顆）、口徑九mm白銀色制式子彈十七顆（經採樣
六顆試射，餘十一顆）及非制式子彈六十五顆（經採樣二十二顆
試射，餘四十三顆）等證據，予以綜合判斷，因而維持第一審關
於併論上訴人共同以非法方法，剝奪人之行動自由罪刑；成年人
對未成年人轉讓第三級毒品罪刑（依毒品危害防制條例第九條規
定加重其刑）及未經許可，寄藏其他可發射子彈具有殺傷力之槍
枝罪刑部分之判決，駁回此部分上訴人在第二審之上訴，已詳予
說明其所憑之證據及認定之理由。而以上訴人固承認曾向乙○○
追討債務、轉讓毒品給少年黃○濟及受邱志中之託，寄藏具殺傷
力之槍、彈等情。惟辯稱：伊沒有妨害乙○○之行動自由，轉讓
毒品給黃○濟時，不知其未滿十八歲，寄藏槍、彈部分，伊有供
出來源，合乎減刑之要件等語。然查上訴人確有妨害乙○○行動
自由之犯行，迭據乙○○於第一審偵、審中證述甚詳，其前後證
述大致相符，僅某些許細節，因時日長久，受限於記憶而有些微
差異，尚難認其證言有瑕疵，自堪採信。上訴人於原審雖供稱：
伊沒有搶乙○○手機，是其自行交給伊看；鐵門伊有放下，但只
有放一半等語。惟與乙○○證言已有不符，且上訴人與乙○○之
間存有債務糾紛，並無特殊情誼，乙○○豈會任意將手機交給上
訴人。倘上訴人無剝奪乙○○之行動自由之意，何需將鐵門放下
，上訴人此部分辯解，尚難採信。又黃○濟證稱：當時伊唸育達
高中一、二年級，上訴人知道伊在唸書，會讓伊先下班等語。按
諸一般就讀高中之學生多屬未成年，上訴人既知黃○濟當時為高
中一、二年級學生，衡情當知其為未滿十八歲之未成年人，所辯
不知黃○濟為未滿十八歲之未成年人，亦無可取。槍砲彈藥刀械
管制條例第十八條第四項所稱供出全部槍砲、彈藥、刀械之來源
及去向，減免其刑之規定，係指已將槍械、彈藥移轉與他人持有
之情形而言，不包括仍為自己持有之情形在內，此觀同條第一項
後段係指已移轉他人持有之情形始有「去向」自明。上訴人雖於
警詢、偵查中供稱槍枝來源，惟此與上開規定之要件不符。況依
卷附宜蘭縣政府警察局九十七年十月二十二日警刑偵四字第０九
七一０二五七六三號函記載：「經本局追查綽號『黑鍵』係黃○
鍵，因黃嫌行蹤不定無法掌握…，致本局未查獲黃嫌不法情事」
等語以觀，亦查無因上訴人所供，而查獲槍枝來源情事，自無該
規定減輕其刑之適用。就上訴人所辯各節，何以不足採信，分別
予以指駁。復敘明本件事證已臻明確，上訴人聲請傳喚證人林晁
毅、陳秀鳳及李清港作證，核無必要。並以公訴意旨以上訴人另
涉犯恐嚇取財、未經許可持有制式手槍以及多次販賣第三級毒品
愷他命與陳奕勳等罪嫌部分，尚查無證據足以證明，因公訴人認
此部分與上述科刑部分，分別有實質上及集合犯之裁判上一罪關
係，依審判不可分之原則，故均不另為無罪之諭知。所為論斷，
均有卷存資料可資覆按。按槍砲彈藥刀械管制條例第十八條第四
項關於自白減免其刑之規定，必須供出全部槍砲、彈藥、刀械之
來源及去向，並因而查獲或防止重大危害治安事件之發生，始有
其適用。是所稱「來源及去向」，自係指將自己原持有之上揭違
禁物所取得之來源，與所轉手之流向，交代清楚，因而使犯罪調
（偵）查人員，得以查獲該違禁物，或因而防止他人利用該違禁
物而發生重大危害治安之事件，始與立法意旨相符。若該違禁物
仍在自己持有之中，既遭查獲，或供出共犯，縱然坦承而自白犯
罪，亦無上揭減免刑罰規定之適用。原判決已依據卷內資料說明
，上訴人係持有其受寄藏之槍彈被查獲，雖於警詢、偵查中供稱
槍枝來源，但並非因此而查獲槍枝或防止重大危害治安事件之發
生，因認無該規定之適用，於法自屬有據。證據之取捨及其證明
力如何，法院依法有自由判斷之職權，茍與經驗法則或論理法則
無違，即不得任意指為違法而執為上訴第三審之合法理由。原判
決就犯罪事實之認定及證據之取捨，已詳加論述說明，對上訴人
之辯解何以不足採，亦分別予以指駁，並說明上訴人聲請傳喚之
證人，因事證已臻明確無調查之必要。如此論斷，究竟有何違背
法令之情形，上訴意旨並未依據卷內資料具體指摘，徒憑己意或
就原判決已有調查說明之事項，或就原審證據取捨及判斷證據證
明力之職權行使，漫指其違法，再為事實上之爭執，難認係適法
上訴第三審之理由。本件上訴為違背法律上之程式，應予駁回。
據上論結，應依刑事訴訟法第三百九十五條前段，判決如主文。
中    華    民    國  九十九  年    九    月   三十   日
                      最高法院刑事第一庭
                          審判長法官  董  明  霈
                                法官  林  茂  雄
                                法官  張  祺  祥
                                法官  黃  正  興
                                法官  陳  東  誥
本件正本證明與原本無異
                                      書  記  官
中    華    民    國  九十九  年    十    月    四    日
                                                      Ｅ

司法院資訊處製作；財團法人民間司法改革基金會備份。
